---
title: "01 - Introdução ao R e ao Tidyverse"
author: "Sillas Teixeira Gonzaga"
date: "25 de março de 2018"
output: html_document
---

```{r setup, include=FALSE}
knitr::opts_chunk$set(echo = TRUE)
```


```{r}
library(tidyverse)
```

# Intro super básica

## Como criar um objeto no R

```{r}
x <- 1
x
print(x)
class(x)
```

## Tipos de objetos básicos no R

```{r}
# character
x1 <- c("Sillas", "R")
x2 <- c("Sillas", 1)
# numeric e integer
x1 <- 1:20
x2 <- seq(1, 20, by = 2)
# logical
x1 <- TRUE
x2 <- FALSE
x1 == x2
!x1 == x2
```


## Data frames

São um tipo de objeto usado para armazenar dados em formato tabular, semelhante a uma tabela.
  

```{r}
df <- data.frame(
  x1 = c("a", "b", "c", "d"),
  x2 = c(10, 15, 20, 25)
)
df
str(df)

```

# Input de dados no R

A principal função para ler arquivos no R é `read.table`

```{r}
?read.table
```

Funcões como `read.csv` e `read.csv2` são wrapers de `data.table`.

```{r}
df <- read.csv("https://raw.githubusercontent.com/sillasgonzaga/curso_redes_sociais/master/data/scielo_amostra.csv",
               stringsAsFactors = FALSE)

head(df)
glimpse(df)
```


# Tidyverse

https://www.tidyverse.org/

## dplyr

Principais funções:

* filter()  
* `select()` e `rename()`
* `mutate()` e `transmute()`  
* `summarise()`  

### filter

```{r}
df <- as.tibble(df)
?filter
filter(df, area == "Engineering")
filter(df, document_publishing_year >= 2017)
filter(df, area == "Engineering" & document_publishing_year >= 2017)
```

### arrange

```{r}
?arrange
arrange(df, document_publishing_year)
arrange(df, desc(document_publishing_year))
arrange(df, journal)

```

### select

```{r}
select(df, journal, author)
select(df, 2, 3)
select(df, area:author)
select(df, -journal)
select(df, -journal, -area)
select(df, starts_with("author"))
select_if(df, is.numeric)
```

### mutate

```{r}
mutate(df, journal_lower = tolower(journal))
mutate(df, ytd = lubridate::year(Sys.Date()) - document_publishing_year)

extrair_sobrenome <- function(x){
  x <- strsplit(x, " ")[[1]]
  x[length(x)]
}

transmute(df, author, author_last_name = extrair_sobrenome(author))
```


### summarise

```{r}
summarise(df, qtd_linhas = n())
summarise_if(df, is.numeric, mean)
summarise_if(df, is.character, n_distinct)

# com pipe
df %>% summarise(qtd_linhas = n())
df %>% summarise_if(is.numeric, mean)
df %>% summarise_if(is.character, n_distinct)



```

### group_by

```{r}
df %>% 
  group_by(journal) %>% 
  summarise(qtd = n()) %>% 
  arrange(desc(qtd))

```

```{r}
df %>% 
  group_by(document_id) %>% 
  summarise(qtd_autores = n_distinct(author)) %>% 
  arrange(desc(qtd_autores))

df %>% 
  group_by(area, author_institution) %>% 
  summarise(qtd = n_distinct(document_id)) %>% 
  group_by(area) %>% 
  mutate(tt_artigos = sum(qtd),
         pct_artigos = qtd/tt_artigos) %>% 
  filter(qtd == max(qtd)) %>% 
  arrange(desc(pct_artigos))



```



